臺灣高等法院臺中分院刑事判決　　　　　　　　　九十三年度上訴字第一六○三號
　　上　訴　人　臺灣彰化地方法院檢察署檢察官
　　被　　　告　甲○○
右上訴人因加工自殺案件，不服臺灣彰化地方法院九十三年度訴字第五００號中華民
國九十三年八月二十日第一審判決（起訴案號：臺灣彰化地方法院檢察署九十三年度
偵字第一七九一號），提起上訴，本院判決如左：
      主  文
上訴駁回。
      理  由
一、檢察官起訴要旨略以：甲○○於民國九十二年十一月二十四日上午十時三十分許
    ，明知同居女友黃麗琛因負債問題想尋短，竟基於幫助他人使之自殺之犯意，先
    與黃麗琛至彰化縣彰化市○○路一八七號「正德超商」，由黃麗琛出面購買六包
    木炭及四包火種，再至同市○○路三六四號「信榮藥局」，先由黃麗琛出面購買
    十顆安眠藥，以便燒炭自殺時服用減輕痛苦，因黃麗琛怕劑量不足，又要求甲○
    ○出面再購買六顆，至同日中午十二時許，二人又一同前往同市○○○路一三九
    號「鎰利五金行」，由黃麗琛出面購買燒炭自殺用鋁質桶子一只。嗣二人返回同
    市○○路○段十七巷十號九樓住處，黃麗琛趁甲○○於浴室洗澡時將木炭置於鋁
    質桶子內起火燃燒，並拿起置於梳妝台上之前開安眠藥服用，適甲○○自浴室出
    來，見狀立即基於中止幫助黃麗琛自殺之犯意，出手奪下黃麗琛手上部分安眠藥
    ，並自浴室中盛水澆熄已燃燒之木炭，黃麗琛因而未繼續以燒炭及服用安眠藥之
    方式自殺。惟黃麗琛仍趁甲○○將燒炭用鋁質桶子搬到浴室內澆水，以確定火是
    否完全熄滅而未及注意之際，至陽台處自行跳樓身亡，因認甲○○涉犯刑法第二
    百七十五條第一項、第二項幫助他人使之自殺未遂罪嫌。
二、檢察官指訴被告甲○○（下稱被告）涉有右揭幫助他人使之自殺未遂犯行，主要
    係以被告於警詢中坦認上情，並於偵查中供承：當時黃麗琛要求伊下車購買鎮定
    劑等藥物之目的，為避免燒炭自殺時痛苦，伊本不願幫忙，然迫於黃麗琛強烈要
    求，伊始不得不幫忙購買等語，及證人乙○○○、黃麗娜、吳麗柑於偵查中之證
    詞，與秀傳紀念醫院法醫參考病歷摘要、彰化分局莿桐派出所查訪記錄表、相驗
    屍體證明書、驗斷書、現場勘驗照片十二張、相驗鑑定報告書、彰化縣警察局刑
    警隊鑑識組現場勘查資料、法務部法醫研究所函等資料，為其所憑之論據。惟訊
    據被告堅決否認右揭犯行，辯稱：當天係黃麗琛開車載伊先去辦事，之後黃麗琛
    表示要買安眠藥，伊不願替黃麗琛購買安眠藥就藉口肚子餓轉移話題，先帶黃麗
    琛去吃飯，吃完飯後，黃麗琛又將車子開到西藥房，要伊去買十顆安眠藥，黃麗
    琛態度很兇，路人都在看，伊為安撫黃麗琛才下車去買六顆安眠藥，而黃麗琛開
    車去買木炭提上車後，雖有告知伊係要供燒炭自殺用的，但伊心想只要自己陪在
    黃麗琛旁邊，一定可以阻止黃麗琛自殺，而當天返家後，伊去洗澡出來就見到黃
    麗琛手拿安眠藥正要吃，地上桶子內有木炭在燒，伊立刻從黃麗琛手中將安眠藥
    搶下來，並打電話給黃麗琛妹妹黃麗娜說她姐姐要自殺，電話講到一半，黃麗琛
    就搶下行動電話，並丟到燒炭桶子裏，伊見狀即去浴室提水要澆熄炭火，才澆一
    會就感覺呼吸會嗆，伊趕緊提起該燒炭桶子去浴室，不一會兒伊轉頭看黃麗琛並
    未躺在床上，又聽到有人在喊，伊到陽台去看，黃麗琛已經跳樓陳屍中庭，伊見
    狀就快要昏厥，伊無幫助黃麗琛自殺之意思等語。
三、本院判斷：
  (1)按犯罪事實應依證據認定之，無證據不得認定犯罪事實；不能證明被告犯罪者，
    應諭知無罪之判決，刑事訴訟法第一百五十四條第二項、第三百零一條第一項定
    有明文。又認定不利被告之事實，須依積極證據，苟積極證據不足為不利於被告
    事實之認定時，即應為有利被告之認定，更不必有何有利之證據；且事實之認定
    ，應憑證據，如未能發現相當證據，或證據不足以證明，自不能以推測或擬制之
    方法，以為裁判基礎；再認定犯罪事實所憑之證據，雖不以直接證據為限，間接
    證據亦包括在內，然而無論無論直接或間接證據，其為訴訟上之證明，均須達於
    通常一般之人均不致於有所懷疑，而得確信其為真實之程度，始得據為有罪之認
    定，最高法院著有三十年上字第八一六號、四十年台上字第八六號、七十六年台
    上字第四九八六號判例可資參照。
  (2)本件死者黃麗琛燒炭自殺未遂所用之木炭及桶子係由黃麗琛自行購買，並非被告
    所購買乙節，除據被告供明在卷外，並經證人吳麗柑於偵查中結證屬實，應堪認
    定。又證人即死者黃麗琛胞妹黃新茹（原名黃麗娜）於原審時證述：當天黃麗琛
    打電話向伊說要去伊位於彰化縣彰化市○○路○段十七巷十號九樓住處，而在黃
    麗琛出事之前，被告曾打電話向伊表示黃麗琛要自殺，伊有聽見黃麗琛在哭，然
    後電話就斷了，被告說會阻止黃麗琛自殺，伊並要被告看顧好黃麗琛，後來最後
    一通電話被告打電話告訴伊說黃麗琛跳樓自殺了，伊感覺被告很愛姐姐黃麗琛，
    且認為被告有辦法阻止黃麗琛自殺，而被告與黃麗琛平日相處上伊感覺是黃麗琛
    比較強勢，之前黃麗琛曾向伊表示要自殺，被告在一旁不說話，黃麗琛講完後就
    看被告反應，被告就點頭，伊不知道被告是否怕黃麗琛生氣才點頭，被告會怕黃
    麗琛生氣，且黃麗琛比較想自殺，因為黃麗琛有正義感，不喜歡欠人家錢，擔子
    都往身上攬等情，足見被告平時與死者黃麗琛之相處不乏有安撫黃麗琛情緒之舉
    止；再參諸被告於見到死者黃麗琛拿安眠藥及燒炭要自殺之際，除搶下安眠藥、
    澆滅炭火，並立刻以電話通知黃麗琛胞妹黃新茹要其勸導黃麗琛等情，堪認被告
    所辯：當天係因黃麗琛態度很兇要伊去買安眠藥，伊為安撫黃麗琛情緒才下車去
    買安眠藥，並認為只要自己陪在黃麗琛旁邊應該可以阻止黃麗琛自殺，伊並無幫
    助黃麗琛自殺之意思等語並非無據，應足採信。
  (3)死者黃麗琛係由高處墬落致多發性外傷、低容積性休克死亡，經研判無他殺嫌疑
    等情，業經臺灣彰化地方法院檢察署檢察官督同法醫師相驗屬實，且有秀傳紀念
    醫院法醫參考病歷摘要、彰化分局莿桐派出所查訪記錄表、相驗屍體證明書、驗
    斷書、現場勘驗照片十二張、相驗鑑定報告書、彰化縣警察局刑警隊鑑識組現場
    勘查資料、法務部法醫研究所函等資料在卷可稽，是被告供陳死者黃麗琛係自高
    樓住處翻越陽台跳樓自殺乙節，亦堪認定。又依前述法務部法醫研究所函文之說
    明，死者黃麗琛血液檢體經以螢光偏極免疫分析法及氣相層析質譜分析法檢驗結
    果未發現含鴉片類、安非他命類、鎮靜安眠藥及其他常見毒藥物成分，足認死者
    黃麗琛當時尚未服用安眠藥，是被告幫黃麗琛購買六顆安眠藥之所為，與黃麗琛
    燒炭自殺未遂或跳樓自殺死亡間，亦難認有何因果關係可言，自不能遽論以被告
    幫助他人使之自殺未遂罪責。
  (4)次按刑法第二百七十五條第一項幫助他人使之自殺罪，須於他人起意自殺之後，
    對於其自殺之行為，加以助力，以促成或便利其自殺為要件。事先對於他人縱有
    欺騙侮辱情事，而於其人自尋短見之行為，並未加以助力，僅未予以阻止者，尚
    不能繩以幫助他人使之自殺之罪，最高法院亦著有四十一年台上字第一一八號判
    例可資參照。綜上情節來看，本件尚難僅以被告有受死者黃麗琛之要求陪同購買
    安眠藥及木炭等物，遽認被告有對黃麗琛自尋短見之行為加以助力，而有幫助黃
    麗琛自殺之意思，檢察官所舉證據尚非達於通常一般之人均不致於有所懷疑而得
    確信其為真實之程度，此外，復查無其他積極證據足證被告有何被指訴之犯行，
    揆諸前揭判例意旨之說明，本件尚屬不能證明被告犯罪。本院基於前述各項理由
    ，認為應維持原審宣告甲○○無罪之判決，駁回檢察官對此之上訴。
四、適用的法律：刑事訴訟法第三百六十八條。
中      華      民      國      九十三      年    十一    月    三十    日
                                   臺灣高等法院臺中分院刑事第九庭
                                         審判長法  官　陳  筱  珮
                                               法　官　趙  春  碧
                                               法　官　張　國　忠
右正本證明與原本無異。
檢察官得上訴。被告不得上訴。
如不服本判決應於收受送達後十日內向本院提出上訴書狀，其未敘述上訴之理由者並
得於提起上訴後十日內向本院補提理由書（均須按他造當事人之人數附繕本）。
                         書記官  林  玉  惠
中     華     民     國　   九十三     年     十二     月       一      日
                                                              　　　　　Ｆ
